---
title: "analysis_daoulas_abundances"
author: "Delmotte_jean"
date: "`r format(Sys.time(), '%d %B, %Y')`"
output: html_document
---

```{r setup, include=FALSE}
knitr::opts_chunk$set(echo = TRUE)

# Fonction to install / load package if it's not here
ipak <- function(pkg){
  new.pkg <- pkg[!(pkg %in% installed.packages()[, "Package"])]
  if (length(new.pkg)) 
    install.packages(new.pkg, dependencies = TRUE)
  sapply(pkg, require, character.only = TRUE)
}

# usage
packages <- c("ggplot2", "plyr", "gtools", "dplyr", "ggridges", "stringr", "RColorBrewer",
              "lattice", "scales", "plotrix", "gridExtra", "reshape2", "tidyr", "ggpubr")
ipak(packages)
```

Nous allons utiliser dans un premier temps une **one-way ANOVA** (analysis of variance), aussi appelé one-factor ANOVA, est une extension du t-test d'indépendance de 2 échantillons pour comparer des mesures dans une situation de plus de 2 groupes. Dans le one-way ANOVA, les données sont organisé dans différents groupe de base pour un seule variable de groupe (aussi appelé *factor* variable).

### ANOVA  test hypotheses
- $H_{0}$ : les des différents groupes **sont les mêmes**
- $H_{1}$ : Au moins l'une des moyennes des échantillons **n'est pas égale** aux autres

remarque : Si il n'y a que 2 groupe, un t-test est faiseable.

### Assumptions of ANOVA test

ANOVA test can be applied only when : 
- Les observations sont obtenues indépendament et de manière aléatoires dans la population définis par les niveau des facteurs
- Les données pour chacun des facteur est **normalement distribué**
- Les populations ont les mêmes variances (Levene's test pour tester ça)

### Comment marche une ANOVA one way



Question: We want to know if there is any significant difference, in sepal and petal length, between the different species.
```{r}
# Description des échantillons
levels(norma_famille$famille)
levels(norma_famille$envirronement)

subset(norma_famille, grepl("A",norma_famille$envirronement) & grepl(9,norma_famille$famille))
subset(norma_famille, grepl("A",norma_famille$envirronement))

sepl <- iris$Sepal.Length
petl <- iris$Petal.Length
# MANOVA test
res.man <- manova(cbind(Sepal.Length, Petal.Length) ~ Species, data = iris)
summary(res.man)


```