---
title: "(Bio)statistics in R"
output: github_document
---

```{r setup, include=FALSE}
knitr::opts_chunk$set(echo = TRUE)

# Fonction to install / load package if it's not here
ipak <- function(pkg){
  new.pkg <- pkg[!(pkg %in% installed.packages()[, "Package"])]
  if (length(new.pkg)) 
    install.packages(new.pkg, dependencies = TRUE)
  sapply(pkg, require, character.only = TRUE)
}

# usage
packages <- c("ggplot2", "plyr", "gtools", "dplyr", "ggridges", "stringr", "RColorBrewer",
              "lattice", "scales", "plotrix", "gridExtra", "reshape2", "tidyr", "randomForest",
              "cowplot", "repr", "Metrics", "AUC")
ipak(packages)

```

# Introduction

L'objectif de ce projet est de fournir les aspects fondamentaux des biostatistiques à l'aide du logiciel R. Pour cela le [cours](https://www.kaggle.com/ruslankl/bio-statistics-in-r-part-1) de Ruslan Klymentiev servira de support principal et il sera soupoudré de [l'aide mémoire](https://cran.r-project.org/doc/contrib/Herve-Aide-memoire-statistique.pdf) (en français) de Maxime Hervé. De plus il envisage de comprendre les formulations mathématique en essayant d'expliquer les formules mathématique et de les illustrer avec des exemples.

## Table of contents
* [Setting up the environment](#Setting-up-the-environment)
* [Penser de manière probabiliste](#Penser-de-manière-probabiliste)
  * [Définitions](#définitions)
  * [Notation mathématique](#notation-mathématique)
    * [La quantification](#la-quantification)

# Setting up the environment

Comme il existe différente façon de pouvoir générer de l'aléatoire, en utilisant la fonction set.seed() on permet de fixer l'aléatoire et d'avoir un code reproductible d'une machine à l'autre.

```{r ajuster_le_hasard}
set.seed(123)
```

# Penser de manière probabiliste

Dans son post Ruslan Klymentiev introduit la pensé probabiliste de la manière suivante : 

- Penser de manière probabiliste est essentiel pour essayer d'estimer, en utilisant des outils logique et mathématique, la vraissemblence de toute sorte de résultat à venir. C'est l'un des meilleur moyen pour améliorer la prise de décison. Dans un monde où chaque moment est déterminé par un ensemble de facteurs très complexes, penser de manière probabiliste permet d'identifier le résultat **qui a le plus de chance d'arriver**. Lorsque l'ont connait cela, les décisions peuvent être plus précise et plus effective. Source [Farnam Street](https://fs.blog/2018/05/probabilistic-thinking/)

- Par exemple, lorsque le problème semble insoluble, mais que nous commençons à penser de manière probabiliste, nous pourrions résoudre le problème avec des techniques de monte carlo.

## Définitions 

Pour chaque définitions, le mots définit est en gras, sa traduction anglaise est entre parenthèse et sa notation mathématique est indiqué par `,noté ...,` et à la fin on peut avoir la même chose dite en math.


- **L'univers** (sample space), noté $\Omega$ (parfois $U$ ou $S$), représente l'**ensemble** de tous les résultats d'une experience aléatoire qui peuvent être obtenue.

- Un **événement** (event), noté $E$, lié à une expérience aléatoire est un **ensemble** dont les éléments sont des résultats possible pour cette expérience. $E$ est donc un sous ensemble de $\Omega$.

- **Evénement élémentaire** (Elementary/sample event), noté $\omega$, est un résultat spécifique d'une expérience.

- L'ensemble vide (null event), noté $\emptyset$, ne contient aucun élément (d'ou le faite qu'il soit vide).

- L'évenement élémentaire ce réalise si et seumlement si l'ont obtient le résultat d'un évenement. En math : $\omega\in E:E$ ce réalise quand $\omega$ ce réalise.

- L'évenement élémentaire ne ce réalise pas si et seumlement si l'ont obtient pas le résultat d'un évenement. En math : $\omega\notin E :E $ ce réalise pas quand $\omega$ ce réalise.

- L'apparition de $E$ implique l'apparition de $F$ et donc $E$ est un **sous ensemble** de $F$. En math : $E\subset F$ .

- L'événement est présent dans $E$ et aussi dans $F$ (on parle d'intersection). En math : $E\cap F$ | **Fonction R** `E & F` .

- Les évenements s'exclue mutuellement si les deux évenements ne peuvent pas avoir lieux en même temps. En math : $E\cap F = \emptyset$ .

- L'apparition de au moins un élément de $E$ ou de $F$ se réalise (union). En math : $E \cup F$ | **Fonction R** `E | F` .

- $E^{C}$ ou $\bar{E}$ 


## Notation mathématique

### La quantification

- **Pour tout** $x$ dans $A$, la propriété $P(x)$ est vrai s'écrit en symbole mathématique : $(\forall x \in A) P(x)$

- **Il existe** $x$ dans $A$ tel que la propriété $P(x)$ soit vraie s'écrit en symbole mathématique : $(\exists x \in A) P(x)$

- **Il existe un unique** $x$ dans $A$ tel que la propriété $P(x)$ soit vraie s'écrit en symbole mathématique : $(\exists! x \in A) P(x)$

- **Existe t'il** un $x$ dans $A$ tel que la propriété $P(x)$ soit vraie s'écrit en symbole mathématique : $(\exists? x \in A) P(x)$

### Implication et equivalent

- Un assertion de la forme << **si** $P$ **alors** $Q$ >> s'appelle une implication, on l'écrit en symbole mathématique :  $P\implies Q$

Exemple de phrase avec l'implication :

- Si je touche du feu, alors je me brule
- Si t'es en retards, alors tu paie l'apéro

Remarque, l'implication est transitive, si $A\implies B$ et $B\implies C$ alors $A\implies C$

Remarque : Si jamais on cherche comment écrire des symboles mathématiques il faut voir : - [ce site](http://csrgxtu.github.io/2015/03/20/Writing-Mathematic-Fomulars-in-Markdown/) pour le markdown et ce [et/ou ce site](https://en.wikibooks.org/wiki/LaTeX/Mathematics) plus généraliste.
[et encore/ou ce site](https://openclassrooms.com/forum/sujet/formulaire-de-formules-latex-84687)

## Expérience

On va maintenant regarder l'exemple classique du "lancer de pièces" (flipping coins) a l'aide de R pour faire un peu plus de sens.

On présume que la pièce est bien équilibré et que la distribution des résultats est soumise à une distribution binomiale avec une chance d'obtenir le côté pile de 0.5 . La loi binomiale est la **loi suivie par les résultats de tirages aléatoires** lorsqu'il n'y a que **deux possibilité mutuellement exclusives de résultat** et que la probabilité d'obtenir chaque possibilité est **constante** au cours de l'expérience (*i.e.* population infinie ou tirage avec remise). La loi donne la probabilité d'obtenir $k$ fois le résultat A quand $n$ tirages sont réalisés.
Ecriture : $B(n,p)$ avec :
- $B$ var il s'agit ici d'une loi binomiale
- $n$ le nombre de tirages
- $p$ probabilité assosciée au résultat A

Si on lance une 10 fois une pièce, quelle est la probabilité d'obtenir au moins 9 pièces du même coté ?

- Dénombrement 
 
 Le total des possibilité est : 2 pour la première, 2 pour la suivante, 2 encore pour la suivante... 
 Au total 2x2x2x2x2x2x2x2x2x2 = $2^{10}$ = 1024
 
 Parmi ces possibilités :
 
- Toutes les pièces sont piles: 1 cas

- Neuf pièces sont piles et l'autre face: 10 cas

- Toutes les pièces sont faces: 1 cas

- Neuf pièces sont faces et l'autre pile: 10 cas

Au total, pour obtenir au moins 9 pièces du même coté on a 1+10+1+10 soit 22 cas favorables

Donc un **probabilité** de $P($

Voir la fiche 20 de [l'aide mémoire](https://cran.r-project.org/doc/contrib/Herve-Aide-memoire-statistique.pdf)
```{r generation_deux_ensembles}
# Génération de 2 ensembles pour 10 tirages, lancer la pièces 1 fois. l'événement E = 1 (pile) avec un probabilité de 0.5
Exp_A  <- rbinom(10, 1, .5)
Exp_B  <- rbinom(10, 1, .5)

print(paste0("Sample space of experiment A: ", list(Exp_A)))
print(paste0("Sample space of experiment B: ", list(Exp_B)))
cat("\n")
print(paste0("E compliment (tails flip) for sample A: ", list(!Exp_A)))
print(paste0("E compliment (tails flip) for sample B: ", list(!Exp_B)))
cat("\n")
print(paste0("Coin flip is 'heads' (1) for both sample A and B: ",
             list(Exp_A & Exp_B)))
print(paste0("Coin flip is 'heads' (1) for either sample A or B: ",
             list(Exp_A | Exp_B)))
cat("\n")
print(paste0("Coin flip is 'heads' (1) for sample A when B is 'tails': ",
             list(Exp_A & !Exp_B)))
```

On génère 2 ensemble de 10 tirage de pièce. Lancer la pièce 1 fois, avec l'evenement $E=1$ (pile) avec un probabilité de 0.5


## Pvalue explain

**Definition**  La pvalue, probabilité calculé, est la probabilité d'observer un résultat **au moins extreme** a ce

```{r}

```

```{r}
```

```{r}
```

```{r}
```

```{r}
```

```{r}
```

```{r}
```