---
title: "StatQuest: Linear Models Pt.2 - t-tests and ANOVA"
author: "Delmotte_jean"
date: "25 août 2018"
output: html_document
---

from : https://www.youtube.com/watch?v=NF5_btOaCig&t=68s

```{r setup, include=FALSE}
knitr::opts_chunk$set(echo = TRUE)

# Fonction to install / load package if it's not here
ipak <- function(pkg){
  new.pkg <- pkg[!(pkg %in% installed.packages()[, "Package"])]
  if (length(new.pkg)) 
    install.packages(new.pkg, dependencies = TRUE)
  sapply(pkg, require, character.only = TRUE)
}

# usage
packages <- c("ggplot2", "plyr", "gtools", "dplyr", "ggridges", "stringr", "RColorBrewer",
              "lattice", "scales", "plotrix", "gridExtra", "reshape2", "tidyr", "randomForest",
              "cowplot")
ipak(packages)
```

# Petit rappel sur les regressions linéaires

#### 1. Rappel

La fois précédente on a utilisé le **poids des souris** et leurs **taille**. A partir de ça on a voulu connaitre choses :
- Comment le poids d'une souris est utile pour prédire la taille, le **R²** nous dit ça
- Et si la relation de ces 2 paramètres était due à la chance, la **p-value** nous dit ça

```{r}
donnees <- data.frame(taille=c(185,178,175,171,172), poids=c(82,69,70,65,68), souris=c("1","2","3","4","5"))
donnees

courbe <- ggplot(data = donnees, 
aes(x=poids, 
    y=taille
    ), width=1) +
  geom_point()
plot(courbe)
```

#### 2. Appliquont ces 2 paramètres à un t-test

##### Visualisation des datas

Dans cette exemple nous allons comparé l'expression des gènes d'une souris normal (*wild type*) et une souris ayant une mutation (*mutant*) sur un gène d'intérêt.

- **L'objectif d'un t-test** de comparé les moyennes et de voir si elles sont différentes entre elles.
- Si la même methode peut calculé la *p*-values d'une régression linéaire et d'un t-test, on peut facilement calculé la pavalues pour des situations plus compliqué.

```{r}
donnees <- data.frame(gene_un=c(185,178,175,171,172 ,165, 170, 171, 164, 182 ), gene_deux=c(82,69,70,65,68, 70, 71, 67, 63, 80), souris=c("wt","wt","wt","m","m","wt","wt","m","m","m"))
donnees

p <- ggplot(donnees, aes(x=souris, y=gene_un, color=souris)) + 
  geom_jitter(position=position_jitter(0), shape=20, cex=4) # Notont le shape pour changer la forme des points
p
```

##### Etape 1 : ignorer l'axe X et trouver la moyenne

La moyenne pour les données est : 

```{r}
overall_mean <- mean(donnees$gene_un)
overall_mean

p + geom_hline(yintercept = overall_mean)
```

##### Etape 2 : Calculer la somme au carré des résidus autour de la moyenne (ssmean)

En français on appel ça aussi la variation résidelle (intra groupe)
La somme au carré des résidus autour de la moyenne (ssmean, sum of square residuals around the mean). les résidus sont la distance entre le point et la ligne qui corresponds à la moyenne.

Pour une mesure donnée, appelé 'i' :
ssmean = (i1-m)² + (i2-m)² + (i3-m)² + ...

Ou encore : 

$$SSmean = \sum_{i=1}^{10} (genei - \bar{m)²$$

```{r}
# - soit, en R :
SSmean = sum( sapply( (donnees$gene_un - mean(donnees$gene_un) ), function(x) x^2) )
SSmean
```


