---
title: "StatQuest_1_R-squared explained"
author: "Delmotte Jean"
date: "4 juillet 2018"
output: html_document
---

from : https://www.youtube.com/watch?v=2AQKmw14mHM

# Ce que l'on sait sur le Coefficient de corrélation, aussi appelé R et R²

## R
- Plus le coefficient de corrélation est proche de 1 ou de -1, plus cela indique que deux variables quantitatives (par exemple la taille, le poids ...) sont lié.

## R²
- Pourquoi on s'intéresse à R² vue qu'on a déjà R ?
- R² est similaire et fonctionne de la même faàon que R
- Sont interpretation est beaucoup plus simple :
  - Ce n'est pas évident mais R=0.7 est 2 fois mieux que R=0.5 (ou les 2 R sont les R classique)
  - Toutefois, R²=0.7 est 1.4 fois mieux que R²=0.5
- Enfin R² est beaucoup plus intuitif à calculer


## Importer les packages
```{r setup, include=FALSE}
knitr::opts_chunk$set(echo = TRUE)

# Fonction to install / load package if it's not here
ipak <- function(pkg){
  new.pkg <- pkg[!(pkg %in% installed.packages()[, "Package"])]
  if (length(new.pkg)) 
    install.packages(new.pkg, dependencies = TRUE)
  sapply(pkg, require, character.only = TRUE)
}

# usage
packages <- c("ggplot2", "plyr", "gtools", "dplyr", "ggridges", "stringr", "RColorBrewer",
              "lattice", "scales", "plotrix", "gridExtra", "reshape2", "tidyr", "randomForest",
              "cowplot")
ipak(packages)
```

## Analyse d'un dataset :

Création d'un dataset nommé "donnes" :
```{r}
donnees <- data.frame(taille=c(185,178,175,171,172), poids=c(82,69,70,65,68), souris=c("1","2","3","4","5"))
donnees
```

Regardont un peut ces données : 
I.1. Quelle est le poids des différentes souris
```{r}
plot(donnees$souris, donnees$poids) # x, y
mean(donnees$poids)
abline(v=mean(donnees$poids), col= "red") # don't work yet
```
Remarque :
- la fonction "mean()" permet de calculer la moyenne
- la fonction "abline()" permet de mettre une moyenne sur le graphe

I.2. On peux calculer quelle est la variation entre ces data en avec :
- La somme de chacun des poids pour une souris "i"- sa moyenne, le tout au carré
  - soit : 
  Varation des données = Sum ( poids pour une souris "i" - moyenne du poids de toutes les souris)²
  
  - soit :
  
$\sum_{i=1}^{5} (Poids_i - \bar{p})²$


```{r}
# - soit, en R :
var_poids = sum( sapply( (donnees$poids - mean(donnees$poids) ), function(x) x^2) )
var_poids
```
II.1 Quelle est le poids des différentes souris
```{r}
plot(donnees$souris, donnees$taille)
abline(v=mean(donnees$poids), col= "green")
var_taille = sum( sapply( (donnees$taille - mean(donnees$taille) ), function(x) x^2) )
var_taille
```

III. On regarde maintenant pour les deux paramètres :
- Auparavant on a regardé séparément, et on ordonnée avec le numéro de la souris
- Maintenant on va réordonnée la taille avec le poids :

*Remarque* : Cette fois on va regardé avec l'excellent package ggplot2 mais la fonction plot aurait pu le faire
```{r}
courbe <- ggplot(data = donnees, 
aes(x=poids, 
    y=taille
    ), width=1) +
  geom_point()
plot(courbe)

```

- Tout ce qui a été fait ici c'est donc de réordonnée les données sur l'axe x ; la moyenne et la variation des deux axes est donc **exactement la même** que calculé précédemment !

- La distance entre les points et la ligne représentant la moyenne n'a pas **changé** (seul l'ordre à changé)

**Question 1 :**

Sachant ce que l'on sait sur la taille d'une souris, la moyenne du poids est il **le meilleur moyen de prédire** le poids d'une souris ?

**NON** on peut faire bien mieux, il suffit juste de tracé la ligne qui "fit" le mieux les données

```{r}
courbe <- ggplot(data = donnees, 
aes(x=poids, 
    y=taille
    ), width=1) +
  geom_point() +
  geom_smooth(method="lm")
plot(courbe)

```

Maintenant on peut prédire le poids grace a cette **droite**.
Si j'ai une souris qui est grosse, je peux regarder ma ligne et faire une bonne prédiction sur le poids.

*Remarque* : On appel cette droite, la droite de régression linéaire

```{r}
reg<-lm(poids ~ taille, data = donnees)
reg
```


**Question 2 :**
- Est-ce que cette ligne "fit" les données mieux que la moyenne ? Si oui combien de fois mieux ?
- Comment quantifié cette différence alors ?

*réponse* : R²

Pour le calculer il suffit de faire :

R² = ( var(mean(poids)) - var(ligne) ) / var(mean(taille))    avec var le coefficient de variation

\frac{n!}{k!(n-k)!}


$\frac{\sum_{i=1}^{5} (Poids_i - \bar{p})² - \sum_{i=1}^{5} (Poids_i - \bar{p})² }{\sum_{i=1}^{5} (taille_i - \bar{p})}$

```{r}


var_poids = sum( sapply( (donnees$poids - mean(donnees$poids) ), function(x) x^2) )
var_poids


```



```{r}
cor(donnees$poids, donnees$taille)
```



## Including Plots

You can also embed plots, for example:

```{r pressure, echo=FALSE}
plot(pressure)
```

Note that the `echo = FALSE` parameter was added to the code chunk to prevent printing of the R code that generated the plot.
