---
title: "StatQuest_1_R-Std_Errors_explained"
author: "Delmotte Jean"
date: "5 juillet 2018"
output: html_document
---

from : https://www.youtube.com/watch?v=XNgt7F6FqDU&t=611s
Au programmme : 
- Standart erors
- Bootstraping (en bonus)

# Error Bars :
bar d'erreurs qui sont lié fortement aux erreurs standart !

```{r setup, include=FALSE}
knitr::opts_chunk$set(echo = TRUE)

# Fonction to install / load package if it's not here
ipak <- function(pkg){
  new.pkg <- pkg[!(pkg %in% installed.packages()[, "Package"])]
  if (length(new.pkg)) 
    install.packages(new.pkg, dependencies = TRUE)
  sapply(pkg, require, character.only = TRUE)
}

# usage
packages <- c("ggplot2", "plyr", "gtools", "dplyr", "ggridges", "stringr", "RColorBrewer",
              "lattice", "scales", "plotrix", "gridExtra", "reshape2", "tidyr", "randomForest",
              "cowplot")
ipak(packages)
```

## Dataset :

Création d'un dataset nommé "donnes" :
```{r}
donnees <- data.frame(A=c(18,17,17,17,12,5,10,8), B=c(8,12,15,10,1,5,20,7), C=c(18,15,16,14,13,17,15,15), row.names=c("ind1","ind2","ind3","ind4","ind5","ind6","ind7","ind8"))
donnees
```

Les données sont plot sur un scatterplot : (Marche pas :( )
```{r}
dotplot(donnees, use.cols = FALSE)
donnees <- t(donnees)

ggplot(donnees, aes(x= donnees$A)) + geom_bar()
View(donnees)

```

On peut calculer la moyenne et la écart type (standart deviation) pour chaque valeur :

- la fonction mean() pour calculer la moyenne d'un vecteur
- la fonction sd() pour calculer l'écart type

On peut ensuite mettre ça dans un dataframe pour plus de visibilité :

```{r}
# A
mean(donnees$A)
sd(donnees$A)

stat <- data.frame(A=c(mean(donnees$A), sd(donnees$A)), B=c(mean(donnees$B), sd(donnees$B)), C=c(mean(donnees$C), sd(donnees$C)), row.names=c("moyenne","ecart type"))

stat
```

Sur R il existe un fonction pour afficher tout les stat d'une coup :
- summary() pour "résumé" :
```{r}
summary(donnees)
```
 En effet on peut observé la moyenne, la médiane et les différents quartiles (à détailler plus tard dans un prochain cours)
